【裁判字號】    97,小上,17
【裁判日期】    970430
【裁判案由】    返還租金
【裁判全文】
臺灣臺南地方法院民事裁定              97年度小上字第17號
上  訴  人  乙○○
被 上 訴人  甲○○
上列當事人間請求返還租金事件，上訴人對於民國97年3月18日
本院臺南簡易庭97年度南小字第238號第一審判決提起上訴，本
院裁定如下：
    主      文
上訴駁回。
第二審訴訟費用新臺幣壹仟伍佰元由上訴人負擔。
    事實及理由
一、按關於請求給付金錢或其他代替物或有價證券之訴訟，其標
    的金額或價額在新臺幣10萬元以下者，適用小額程序；對於
    小額程序之第一審裁判之上訴或抗告，非以其違背法令為理
    由，不得為之；再上訴狀內應記載上訴理由，表明下列各款
    事項：一原判決所違背之法令及具體內容。二依訴訟資料可
    認為原判決有違背法令之具體事實，民事訴訟法第436條之8
    第1項、同條之24第2項、同條之25分別定有明文。又依同法
    第 436條之32準用同法第468條、第469條第1款至第5款之規
    定，判決不適用法規或適用不當者，為違背法令，而判決有
    同法第 469條第1款至第5款情形之一者，為當然違背法令。
    是當事人對於小額程序之第一審判決提起上訴，如依民事訴
    訟法第 468條規定，以第一審判決有不適用法規或適用法規
    不當為理由時，其上訴狀或理由書應有具體之指摘，並揭示
    該法規之條項或其內容，若係成文法以外之法則，應揭示該
    法則之旨趣，倘為司法院解釋或最高法院之判例，則應揭示
    該判解之字號或其內容，如以民事訴訟法第469條第1款至第
    5款所列情形為理由時， 其上訴狀或理由書，應揭示合於該
    條款之事實，上訴狀或理由書如未依此項方法表明，或其所
    表明者，顯與上開法條規定之情形不相合時，即難認為已對
    第一審判決之違背法令有具體之指摘，其上訴自難認為合法
    。
二、本件上訴人對於第一審判決提起上訴，其上訴理由係指陳：
    『原判決係以兩造間所訂立之房屋租賃契約第3條後段約定
    ：「租賃期限內承租人如要解約須於貳個月前通知出租人。
    」且被上訴人已以存證信函通知為得心證之理由。然上訴人
    一再主張房屋租賃契約第三條後段約定「租賃期限內承租人
    如要解約須於貳個月前通知出租人。」係指談租約時，已經
    強調要租一年，如果一年後不再租，要在滿一年前的兩個月
    說不租第二年，其原因係因為上訴人的房子位於國立成功大
    學旁，交通便利，承租人均為成大學生，一樓僅一至二間，
    環境單純，十分搶手，為確認原承租人是否要續租，才約定
    要在租約期滿前二個月先為通知是否續租，上訴人均在七月
    出租房屋，故每年四、五月份在成大研究所放榜時，上訴人
    依據原承租人是否續租之意願，將空屋在網路上刊登出租廣
    告，故上訴人均會在訂約之時，以口頭表明出租期限為一年
    ，但租約期滿前二個月須先為通知。按未逾一年之租賃契約
    非要式契約，故除租賃契約上之約定事項，並非不得以口頭
    約定為之，兩造間既已約定租約為一年期限，該段期間均由
    承租人使用，僅在租約期滿前應先為通知，故被上訴人應受
    該約定之拘束，被上訴人空言否認，自無理由。原判決未為
    詳查，判決上訴人敗訴，亦有不當，為此請求廢棄原判決，
    駁回被上訴人在第一審之訴云云』等語。
三、經查：本件被上訴人於原審起訴請求上訴人給付新臺幣（下
    同）31,500元，及自民國96年12月26日起至清償日止，按週
    年利率百分之5計算之利息，核其訴訟標的金額在100,000元
    以下，依民事訴訟法第436條之8第1項規定，本件應適用小
    額訴訟程序，合先敘明。又上訴人對本院前開簡易庭所為之
    小額訴訟第一審判決，固於法定期間內之97年4月7日提起上
    訴，惟上訴人之上訴意旨所指摘系爭租賃契約是否已合法終
    止乙節，應屬事實審調查認定事實之範圍，且原判決並已敘
    明其得心證之理由，非為法律適用有無不當之問題，此外，
    上訴意旨並未具體指摘第一審判決有何不適用法規或適用法
    規不當之處，依首揭說明，上訴人之上訴自難認為合法，並
    毋庸命其補正，應予駁回。
四、末按於小額訴訟之上訴程序，法院為訴訟費用之裁判時，應
    確定其費用額，民事訴訟法第436條之19第1項、第436條之3
    2第1項規定甚明。本件上訴人小額訴訟之上訴，既經駁回，
    關於第二審訴訟費用自應由上訴人負擔。查本件第二審訴訟
    費用，為上訴裁判費用1,500元， 揆諸前開規定，應由上訴
    人負擔，爰併予確定如主文第2項所示。
五、據上結論，本件上訴為不合法， 依民事訴訟法第436條之32
    第1項、第2項、第444條第1項前段、第95條、第78條、第43
    6條之19第1項，裁定如主文。
中    華    民    國    97    年    4     月    30    日
                  民事第三庭    審判長法  官  蔡美美
                                      法  官  張桂美
                                      法  官  林福來
以上正本證明與原本無異。
本件不得抗告。
中    華    民    國    97    年    4     月    30    日
                                      書記官  吳俊達


司法院資訊處製作；財團法人民間司法改革基金會備份。
